【裁判字號】    98,上易,1144
【裁判日期】    980630
【裁判案由】    妨害自由
【裁判全文】
臺灣高等法院刑事判決                98年度上易字第1144號
上  訴  人  臺灣板橋地方法院檢察署檢察官
被      告  甲○○
                    （另案在監執行）
上列上訴人因被告妨害自由案件，不服臺灣板橋地方法院97年度
易字第2585號，中華民國97年12月18日第一審判決（起訴案號：
臺灣板橋地方法院檢察署97年度偵緝字第1533號、第1534號），
提起上訴，本院判決如下：
    主  文
上訴駁回。
    理  由
一、本案經本院審理結果，認第一審判決對被告甲○○（簡稱被
    告）為無罪之諭知，核無不當，應予維持，並引用第一審判
    決書記載之證據及理由（如附件）。
二、檢察官上訴意旨以：證人即告訴人乙○○於審理中數度證稱
    ：伊多次以口頭制止丙○○搬走伊所經營之圓圓影音光碟出
    租店內之木偶，且伊制止丙○○時，被告及其他共4 人均進
    入伊店中，所以應該聽得到，而且被告等4 人還有問丙○○
    到底要不要搬等語，足見，被告等人應有聽到告訴人之制止
    ，才會再次詢問丙○○是否要搬走木偶，告訴人認被告應知
    悉伊反對丙○○將木偶搬走之證詞，並非憑空臆測。又被告
    一行人共5 人，一起進入告訴人所經營之上開店內，渠等進
    入店內後態度兇狠，東張西望，其中有人全身刺青，有人口
    嚼檳榔，渠等講話聲音很大，其中有2 人，一直分別站在告
    訴人所在之櫃臺前方左右兩側，雙手交叉胸前，姿勢、眼神
    好像在看著告訴人要做什麼，告訴人很害怕，心理上受到壓
    迫，所以不敢走出櫃臺，任憑被告等5 人將其店內布袋戲木
    偶搬走等情，業據告訴人於警詢、偵查及原審審理中證述明
    確。綜上所述，被告等5 人雖未對告訴人有何暴力行動或言
    語恐嚇，然渠等以人數眾多，態度兇惡，所站之姿勢、位置
    等手段，已足使告訴人備感人身安全受到威脅，原審未詳予
    斟酌案發時之整體情狀，逕認被告等5 人未為任何強暴、脅
    迫行為，認定事實顯有偏頗等語，指摘原審判決不當。
三、惟查，告訴人之告訴，係以使被告受刑事訴追為目的，是其
    陳述是否與事實相符，仍應調查其他證據，以資審認，最高
    法院52年台上字第1300號判例可資參照。經查：（一）本案
    圓圓影音光碟出租店原係由楊紫翎負責經營，因故再頂讓與
    告訴人，業經告訴人所是認，核與證人楊紫翎於偵查中證述
    情節相符（參偵查卷第173 頁），並有頂讓書影本1 份在卷
    可按（參偵查卷第47頁）。告訴人與楊紫翎商談上開頂讓過
    程，楊紫翎之夫即丙○○（現已離婚）雖參與頂讓之協調，
    惟告訴人與楊紫翎於96年8 月1 日簽訂頂讓書時並未在場，
    此點不僅經證人丙○○於警詢時供述明白（參偵查卷第5 頁
    ），亦核與告訴人於檢察官訊問時供稱：96年8 月1 日楊紫
    翎將店頂讓給伊，但是當時丙○○是否真正知道楊紫翎已經
    將店頂給伊，伊就不清楚，伊認為丙○○、楊紫翎當時還有
    婚姻關係存在，所以認為丙○○應該知情等語（參偵查卷第
    93頁）。準此以解，起訴書指「丙○○於96年8 月1 日受楊
    紫翎委託以50萬元對價將圓圓影音光碟出租店讓售與告訴人
    」一節，已與事實不符；（二）丙○○既未於96年8 月1 日
    參與其前妻楊紫翎與告訴人頂讓圓圓影音光碟出租店之約定
    ，如前所述，則丙○○是否明知上開出租店內之布袋戲偶已
    經讓與告訴人，已非無可疑之處。而被告僅係丙○○之友人
    ，於受邀前往上開出租店搬取布袋戲偶，參諸告訴人於警詢
    即已供稱被告等人進入店內未施用暴力脅迫或恐嚇，未看見
    被告持有器械等語（參偵查卷第21頁），核與被告所供伊受
    丙○○之邀，丙○○強調已跟告訴人通知過，告訴人也沒有
    說不能搬，伊只是純粹幫忙等情並無不符，堪認被告所辯其
    僅受友人丙○○之邀幫忙前往上開出租店搬布袋戲偶，並非
    明知布袋戲偶為告訴人店內之財物等語，非不可信。
四、本件原審判決審酌證人丙○○、曾韋閎、廖旭明、乙○○（
    即告訴人）等之證詞，認定公訴人所提事證尚不使通常一般
    人均無懷疑而得確信為真實之程度，業於理由中詳予敘明。
    檢察官上訴意旨仍執告訴人片面之詞，指摘原審判決不當，
    並就法院依職權裁量之事項重為爭執，並不足為不利被告認
    定之依據，本件上訴為無理由，應予駁回。
據上論結，應依刑事訴訟法第373 條、第368 條、第371 條，判
決如主文。
本案經檢察官王金聰到庭執行職務。
中    華    民    國    98    年    6     月    30    日
                  刑事第二十庭審判長法  官  楊貴雄
                                    法  官  高愈杰
                                    法  官  鄧振球
以上正本證明與原本無異。
不得上訴。
                                    書記官  劉有志
中    華    民    國    98    年    7     月    3     日


司法院資訊處製作；財團法人民間司法改革基金會備份。
